【裁判字號】    90,上易,1462
【裁判日期】    900607
【裁判案由】    傷害
【裁判全文】
臺灣高等法院刑事判決                            九十年度上易字第一四六二號
    上  訴  人  臺灣基隆地方法院檢察署檢察官
    上  訴  人
    即  被  告  丁○○
    上  訴  人
    即  被  告  甲○○
    被      告  戊○○
右上訴人因被告傷害案件，不服臺灣基隆地方法院八十九年度易字第七二三號，中華
民國九十年三月二日第一審判決（起訴案號：臺灣基隆地方法院檢察署八十九年度偵
字第四三○九號）提起上訴，本院判決如左：
    主  文
原判決撤銷。
丁○○共同傷害人之身體，處拘役參拾日，如易科罰金，以參佰元折算壹日。
甲○○共同傷害人之身體，累犯，處拘役肆拾日，如易科罰金，以參佰元折算壹日。
戊○○傷害人之身體，累犯，處拘役參拾日，如易科罰金，以參佰元折算壹日。
    事  實
一、甲○○、戊○○均因違反麻醉藥品管理條例案件，經法院各判處有期徒刑五月確
    定，分別於八十八年九月一日、八十七年五月二十八日執行完畢。緣乙○○○因
    積欠戊○○借款，而甲○○又欠乙○○○款項，戊○○乃於八十九年九月七日上
    午二時三十分許，偕同乙○○○前往基隆市○○○路一八九巷八號二樓丙○○之
    住處，去電向甲○○索討欠款；甲○○以其並未積欠戊○○款項而拒絕，彼此因
    而在電話中發生口角。同日凌晨二時四十分許，甲○○在不悅之餘，乃偕同其女
    友丁○○前往上址，找戊○○理論，雙方一言不合，甲○○、丁○○、戊○○均
    本於傷害他人身體之犯意，甲○○、丁○○並基於共同之犯意聯絡，徒手與戊○○互毆，致戊○○受有頭頂部腫脹、左手背紅腫二Ｘ二公分、右前臂紅腫二點五
    Ｘ二點五公分之傷害；丁○○頭部外傷、鼻部、四肢挫傷。嗣經在場之丙○○、
    乙○○○勸阻，彼等始行停止。
二、案經被害人丁○○、戊○○訴由基隆市警察局第四分局報請台灣基隆地方法院檢
    察署檢察官偵查起訴。
    理  由
一、上訴人即被告丁○○、甲○○、被告戊○○均矢口否認有何傷害犯行，丁○○辯
    稱：是戊○○先動手，伊才會還手，充其量亦屬雙方互毆；甲○○辯稱：伊不過
    勸架而已，未曾出手傷人，且伊也受傷；戊○○辯稱：伊遭丁○○偕其友甲○○
    共同加以毆打時，僅係揮手抵擋，根本無力反擊，並非互毆云云。
二、惟查，右揭被告等三人於前揭時地，因債務問題一言不合發生爭吵，繼而丁○○
    如何遭戊○○毆打成傷，戊○○如何被丁○○、甲○○毆打成傷等事實，各據告
    訴人戊○○、丁○○指訴綦詳，核與在場證人丙○○於警訊時證稱：「今（七）
    日二時三十分左右，戊○○與綽號阿茹之男子（按：即乙○○○）到我家中告訴
    我小朱（按：即甲○○）欠阿茹錢要找小朱要，然後戊○○打電話找小朱，在電
    話中戊○○與小朱就爭吵起來，：之後小朱與我妹妹丁○○就到我家中，小朱就
    向戊○○說我沒欠你錢你向我大聲什麼，一言不合就打起來了：：」、「（雙方
    扭打時有何人參與打架？）小朱和我妹妹丁○○與戊○○發生扭打，我和阿茹在
    旁勸架」、「小朱與丁○○沒有手持武器」；乙○○○在警局詢問時陳稱：「：
    我和戊○○找甲○○要回我的工資，丁○○一進門就大聲破罵，丁○○就和戊○○打了起來，後來甲○○也和丁○○聯手和戊○○扭打起來，：」、「（雙方扭
    打時有何人參與打架？）丁○○、甲○○、戊○○三人發生扭打，我和丙○○在
    旁勸架」等語核符，丁○○、戊○○所受如事實欄所載之傷勢，亦分別有國軍第
    八一三醫院乙種診斷證明書、行政院衛生署基隆醫院驗傷診斷書各一紙在卷可稽
    。被告甲○○所辯伊僅止於勸架，並未打人云云，顯與實情不合，所辯即非可採
    。至被告丁○○、戊○○雖各辯稱係對方先行動手，其才還手云云。然查，依證
    人丙○○、乙○○○前揭所證述之情節，已難憑認究竟係何人先行動手，應屬互
    毆無訛，所辯尚非可信。矧查彼此互毆，必以一方初無傷人之行為，因排除對方
    不法之侵害而加以還擊，始得以正當防衛論。即行為人主觀上僅有防衛意思而非
    侵害意思，且客觀上有防衛之事實者，方有正當防衛可言。衡以雙方係為債務問
    題前來丙○○住處，之前在電話中復為此發生不愉快，被告等見面又一言不合，
    則彼此間係基於傷害對方之犯意而實施傷害行為，而非基於正當防衛之意思排除
    侵害，當無疑義。綜上所述，本件事證明確，被告犯行堪以認定。
三、核被告丁○○、甲○○、戊○○所為，均係犯刑法第二百七十七條第一項之傷害
    罪。被告丁○○、甲○○二人之間，具有犯意之聯絡及行為之分擔，皆為共同正
    犯。被告甲○○、戊○○均因違反麻醉藥品管理條例案件，經法院各判處有期徒
    刑五月確定，分別於八十八年九月一日、八十七年五月二十八日執行完畢，有本
    院被告全國前案紀錄表及台灣高等法院檢察署刑案記錄簡覆表在卷可按，於有期
    徒刑執行完畢五年以內，再犯有期徒刑以上之本罪，均為累犯，各應予加重其刑
    。
四、原審以被告丁○○、甲○○罪證明確予以論科，固非無見。然查，被告等三人僅
    係徒手互毆，並無證據證明被告丁○○有持物件毆打戊○○情事，原判決認定丁○○持煎匙毆打詹女，及被告戊○○基於正當防衛反擊丁○○而諭知無罪之判決
    ，均有未洽。檢察官就被告戊○○部分上訴，據以指摘原判決此部分不當，為有
    理由；被告丁○○、甲○○上訴猶執陳詞，否認犯罪，檢察官依告訴人戊○○之
    請求，上訴意旨略稱：戊○○損失行動電話、現金等物，雖均未提出積極証據，
    而非可採，然原判決既有可議，即屬無可維持，應予撤銷改判。爰審酌被告等偶
    因細故即出手互毆之犯罪動機、目的、手段、所造成之損害，及丁○○、甲○○
    二人聯手可責性較高，暨彼此間均尚未和解，犯後態度等一切情狀，分別量處丁○○、戊○○拘役三十日，甲○○拘役四十日。查刑法第四十一條業於九十年一
    月十日修正經總統公布，同年月十二日生效，關於易科罰金範圍擴大「最重本刑
    五年以下有期徒刑之罪，而受六個月以下有期徒刑或拘役之宣告」，被告行為後
    ，法律有變更，均依刑法第二條第一項前段適用裁判時之法律即修正後之刑法第
    四十一條第一項前段諭知易科罰金之折算標準。
據上論斷，應依刑事訴訟法第三百六十九條第一項前段、第三百六十四條、第二百九
十九條第一項前段、刑法第二十八條、第二百七十七條第一項、第四十七條、第二條
第一項前段、第四十一條第一項前段、罰金罰鍰提高標準條例第一條前段、第二條判
決如主文。
本案經檢察官吳國南到庭執行職務。
中      華      民      國    九十      年      六      月      七      日
                              臺灣高等法院刑事第二十三庭
                                  審判長法  官  黃  瑞  華
                              法  官  宋      祺
                                        法  官  吳      燦
右正本證明與原本無異。
不得上訴。
                                        書記官  陳  靜  姿
中      華      民      國    九十      年      六      月     十一     日
附錄：本判決論罪科刑法條全文
刑法第二七七條第一項
傷害人之身體或健康者，處三年以下有期徒刑、拘役或一千元以下罰金。


司法院資訊處製作；財團法人民間司法改革基金會備份。
